臺灣新竹地方法院交通事件裁定　　　　100年度交聲字第177號
原處分機關　交通部公路總局新竹區監理所新竹市監理站
異　議　人　張玉嬌
上列異議人即受處分人因違反道路交通管理處罰條例事件，對於
原處分機關即交通部公路總局新竹區監理所新竹市監理站民國10
0年3月18日所為之處分（竹監新三字第裁51-E00000000號裁決書
）聲明異議，本院裁定如下：
    主  文
異議駁回。
    理  由
一、原處分意旨略以：異議人即受處分人張玉嬌（下稱異議人）
    所有之車號HPX-782 號重型機車於民國100 年1 月26日10時
    30分許，沿新竹市○○路往東方向騎駛，行經該路段及西大
    路交岔路口時，因闖越紅燈左轉進入西大路，經新竹市警察
    局第一分局樹林頭派出所員警蘇文良逕行舉發異議人有「左
    轉闖紅燈（行進路線誤繕為西大路左轉和平路）」之交通違
    規，並開立同日竹市警交字第E00000000 號舉發違反道路交
    通管理事件通知單（下稱舉發通知單），異議人不服提出申
    訴，經原處分機關函請原舉發單位調查結果，仍認其違規事
    實明確，嗣由原處分機關依據道路交通管理處罰條例第53條
    第1 項、第63條第1 項第3 款、道路交通管理事件統一裁罰
    基準及處理細則第41、43、44、67條等規定，於100 年3 月
    18日以竹監新三字第裁51-E00000000號違反道路交通管理事
    件裁決書（下稱裁決書），裁處異議人罰鍰新臺幣（下同）
    1 千8 百元，並記違規點數3 點等語。
二、本件異議人聲明異議意旨略以：我當時騎機車在新竹市○○
    路與和平路交岔路口時看到燈號是綠燈，就騎車從和平路左
    轉到西大路，爰聲明異議，請求撤銷上開處分云云。
三、按行車管制號誌圓形紅燈之意義，乃車輛「面對」圓形紅燈
    表示禁止通行，不得超越停止線或進入路口；車輛面對與圓
    形紅燈同亮之箭頭綠燈時，得依箭頭綠燈之指示行進；駕駛
    人駕駛汽車（依道路交通管理處罰條例第3 條第8 款規定，
    包括機器腳踏車即機車），應遵守道路交通標誌、標線、號
    誌之指示，道路交通標誌標線號誌設置規則第206 條第5 款
    第1 目、第2 目及道路交通安全規則第90條前段規定甚明。
    又按汽（機）車駕駛人，行經有燈光號制管制之交岔路口闖
    紅燈者，處1 千8 百元以上5 千4 百元以下罰鍰；汽（機）
    車駕駛人有本條例第53條之情形者，記違規點數3 點，道路
    交通管理處罰條例第53條第1 項、第63條第1 項第3 款分別
    定有明文。
四、經查：
  (一)證人即本件舉發員警蘇文良於本院調查時到庭具結證稱：在
    前揭時地，我於執行巡邏勤務騎乘機車在和平路停等紅燈時
    ，目擊到異議人騎乘上開機車，行經該路段與西大路口，在
    該路段號誌為紅燈時左轉行駛到西大路上，當時我看到是純
    紅燈，並不是綠燈，也沒有左轉綠燈，只有西大路的號誌是
    綠燈，所以就前去予以攔停並開具本件舉發通知單，異議人
    有在上面簽名等語明確（本院卷第31頁），證人既於本院調
    查中在具結後明確證稱異議人確有左轉闖紅燈之事實，佐以
    證人身為執行勤務之專業警察人員，受有相當之執勤訓練，
    平時應有多次處理類似情形之經驗，應不致發生誤認；且據
    卷附之證人庭呈之現場照片、網路電子地圖以觀（本院卷第
    40、31頁），證人當時停等之地點即異議人違規闖越號誌之
    地點前並無障礙物，上揭交岔路口視野良好，並無視線受阻
    情況，辨識並無困難，舉發地點確可清楚觀察到該路口之專
    用號誌等情，亦足認證人對於異議人之違規行為當無誤判之
    虞；且參以證人僅係執行勤務之員警，之前與異議人應素不
    相識，並無仇怨，僅因執行巡邏勤務，偶然舉發本件違規而
    已，並無憑空捏造違規事實，藉此誣攀異議人之必要，足認
    證人前開所述屬實，堪以採信。
  (二)至異議人所謂看到現場照片左邊西大路橫式燈號是綠燈才敢
    通過之陳述（本院卷第37頁反面），然查，異議人上開違規
    事實，業據本院認定如上，且證人蘇文良於本院調查時又結
    證稱：當時正前方和平路口的燈號是紅燈，且因西大路的燈
    號是綠燈，和平路一定是紅燈，也不可能是左轉綠燈，我當
    時執行巡邏時，是跟張巡佐一起在車道上停等紅燈，或許異
    議人沒有看到我們，但我們看到異議人違規，就直接追上去
    ，不是在西大路定點攔停等語綦詳（本院卷第37頁反面），
    而上開交岔路口為一交岔路口，該路口所設置之行車管制號
    誌變換為左轉保護三時相，於99年3 月26日運轉順序迄未變
    更，第一時相為和平路（往東）直行、和平路（往西）綠燈
    通行，第二時相為和平路（往東）直、左通行、西大路允許
    紅燈右轉、第三時項為西大路、和平路245 巷綠燈通行等情
    ，亦有新竹市警察局第一分局100 年4 月22日竹市警一分五
    字第1000008645號函及檢附之同年1 月26日交通控制中心時
    制計劃報表暨新竹市政府同年5 月2 日府交管字第10000477
    56號函在卷可稽（本院卷第41至45頁），並有上開交岔路口
    之現場照片張附卷可稽，且異議人於本院訊問時亦供承其當
    時看到西大路是綠燈就通行等語不諱，是則，異議人在知其
    原所左轉騎駛之新竹市○○路之號誌顯示為綠燈之狀況下，
    對於與新竹市○○路垂直之新竹市○○路往西正前方之行車
    管制號誌當必顯示為紅燈，且依上揭規定車輛「面對」表示
    通行之燈號，乃指正面面對之燈號乙節，自難委為不知，果
    非如此，異議人亦無在欲左轉至新竹市○○路時稍做停留查
    看西大路燈號之舉，況上開交岔路口於機車停等區左側即觀
    看西大路方向復設有行人專用號誌可參，據此，足徵異議人
    顯係明知新竹市○○路西向直行之行車管制號誌顯示為紅燈
    ，仍逕行騎乘上開重型機車通過無疑。是以，縱異議人所辯
    其觀看該西大路口之行車管制號誌有綠燈燈號顯示為真，然
    異議人既係在明知其行車方向面對之行車管制號誌應為紅燈
    之認知下，仍逕行通過上開交岔路口左轉騎駛，其主觀上顯
    有違反該交岔路口之行車管制號指示之故意，要與因號誌設
    置不明誤闖者有別；又垂直車道之燈號則是該車道車行管制
    之用，就異議人騎乘機車行進車道得否左轉或直行並不與焉
    。職是，異議人上開所辯，顯係事後推諉卸責之詞，不足採
    信。此外邇來車輛駕駛人行駛路上多有以垂直車道或行人管
    制燈號之變換，即率然搶快疾駛，殊不可取，附此敘明。
  (三)異議人雖另於書狀中辯稱該路口路況動線複雜，路標不明，
    令人眼花撩亂，且係事後才規劃機車待轉區云云，並提出自
    行繪製之現場圖為據，惟按，異議人違規當時路口既設置有
    管制車輛行進之燈光號誌，則異議人行經該路口時即應確實
    遵循該號誌之指示，俾使其他信賴異議人會遵守交通規則之
    用路人得以預測異議人之行進動向，俾以維護交通安全與秩
    序甚明。又按道路主管機關本得於法令授權範圍內，基於權
    責對於各項行政措施為具體裁量、規劃，以求達成道路充分
    利用、維持交通秩序、保障道路使用人往來便利與安全之行
    政目的，除有違背法令或明顯矛盾、錯誤，司法機關亦不得
    涉入行政權核心領域，民眾對於行政機關具體行政措施如有
    意見，自應循正當管道向行政機關建議、反應，尚不得以民
    眾主觀認定該項行政措施不合理，作為免責事由，承此，縱
    異議人主觀上認為該路段號誌設置不當等情，惟異議人行經
    設有管制車輛行進之燈光號誌之路口時，仍應遵守交通號誌
    ，不得逕行左轉，尤不得由民眾自行主觀認定是項措施是否
    合理、是否遵循，且無不能注意之情事，自不得執此作為阻
    卻其違規責任之正當理由，附此併敘。
五、綜此，異議人確有上開闖紅燈之違規事實，已如前述，原處
    分機關依道路交通管理處罰條例第53條第1 項、第63條第1
    項第3 款之規定，並參酌違反道路交通管理事件統一裁罰標
    準表，裁處異議人罰鍰1 千8 百元，記違規點數3 點，經核
    即無不合。異議人以其並未闖紅燈為由，向本院聲明異議，
    為無理由，應予駁回，爰裁定如主文。
據上論斷，爰依道路交通管理處罰條例第87條第2 項、道路交通
事件處理辦法第18條，裁定如主文。
中    華    民    國   100    年    7     月    14    日
                    交通法庭    法  官  林建鼎
以上正本證明與原本無異。
如不服本裁定，應於收受送達後5 日內向本院提出抗告狀（需附
繕本）。
中    華    民    國   100    年    7     月    14    日
                                書記官  黃伊婕